【裁判字號】    99,台聲,1328
【裁判日期】    991223
【裁判案由】    交還土地等聲請補充判決
【裁判全文】
最高法院民事裁定            九十九年度台聲字第一三二八號
聲  請  人  高雄市政府工務局養護工程處
法定代理人  吳明昌
訴訟代理人  蘇吉雄律師
            陳雅娟律師
上列聲請人因與南和興產股份有限公司間請求交還土地等事件，
對於中華民國九十六年三月一日本院九十六年度台上字第四一五
號判決，聲請補充判決，本院裁定如下：
    主  文
聲請駁回。
聲請訴訟費用由聲請人負擔。
    理  由
按裁判須於訴訟標的之一部或訴訟費用有脫漏者，法院始應依聲
請以判決補充之，民事訴訟法第二百三十三條第一項規定甚明。
又被告對於原告之請求（主動債權），與原告在本訴訟中所為之
請求（被動債權），倘合於抵銷之法定要件，得許被告在本訴訟
中提出抵銷之抗辯。被動債權須成立並有效存在，抵銷始足消滅
主動債權。至依民事訴訟法第四百條第二項規定，主張抵銷之請
求，其成立與否須經裁判確定，始以主張抵銷之額為限，有既判
力。本件相對人南和興產股份有限公司依所有物返還請求權之法
律關係及不當得利之法則，求為命聲請人將坐落高雄市○○區○
○段六二二號、六三三號、六三四號及六三五號土地（以下合稱
系爭土地）上如台灣高雄地方法院（下稱高雄地院）九十一年度
重訴字第六一二號判決附圖所示編號Ａ部分面積合計八二二平方
公尺之地上物拆除返還該土地，並給付伊新台幣（下同）三百十
八萬九千二百十一元（金額計自民國八十六年六月六日起至八十
九年六月三十日止）及自八十九年七月一日起至拆除地上物返還
土地之日止，按月給付九萬八千八百七十三元之判決。聲請人則
提起反訴，請求確認相對人就系爭土地之所有權不存在。高雄地
院判命聲請人拆除地上物返還土地及自九十二年八月二十七日起
至拆除遷讓之日止按月給付相對人九萬八千八百七十三元；並駁
回相對人其餘之訴及聲請人之反訴。聲請人就上開於其不利部分
之判決，向台灣高等法院高雄分院（下稱高雄高分院）提起第二
審上訴，該院認聲請人應拆除地上物返還土地，且聲請人得以回
填工程費用債權一千四百三十七萬五千八百六十七元與相對人不
當得利債權即自八十六年六月六日起至九十四年十二月二十七日
共計九百八十萬三千八百十五元在同額範圍內為抵銷抗辯；另聲
請人反訴請求，並無理由，因以九十二年度重上字第一○七號判
決將高雄地院判決關於命聲請人按月給付九萬八千八百七十三元
「超過」自九十四年十二月二十八日起至拆除遷讓之日止部分（
即自九十二年八月二十七日起至九十四年十二月二十七日止部分
）廢棄，改判駁回相對人在第一審之訴，而駁回聲請人其餘上訴
。聲請人不服該判決，就其敗訴部分即駁回其上訴部分，向本院
提起第三審上訴，本院九十六年度台上字第四一五號判決並以聲
請人指摘第二審判決於其不利部分為不當，求予廢棄，非無理由
等情，認聲請人之上訴為有理由，於主文諭知：「原判決關於駁
回上訴人其餘上訴暨該訴訟費用部分廢棄，發回台灣高等法院高
雄分院。」業將高雄高分院所為不利於聲請人之判決部分（即該
判決主文諭知「其餘上訴駁回」部分），全部予以廢棄，發回該
院更為審理，已依聲請人之第三審上訴聲明為判決，其訴訟標的
並無脫漏。聲請人謂本院該判決於訴訟標的之一部有脫漏云云，
執以聲請補充判決，不應准許。
據上論結，本件聲請為無理由。依民事訴訟法第九十五條、第七
十八條，裁定如主文。
中    華    民    國  九十九  年   十二   月  二十三  日
                      最高法院民事第六庭
                          審判長法官  陳  淑  敏  
                                法官  陳  國  禎  
                                法官  簡  清  忠  
                                法官  王  仁  貴  
                                法官  林  大  洋  
本件正本證明與原本無異
                                      書  記  官  
中    華    民    國  一００  年    元    月    三    日
                                                      Q

司法院資訊處製作；財團法人民間司法改革基金會備份。
